【裁判字號】    90,上易,258
【裁判日期】    900316
【裁判案由】    違反專利法
【裁判全文】
臺灣高等法院刑事判決                              九十年度上易字第二五八號
    上  訴  人
    即  自訴人  吉權興業有限公司
    代  表  人  丙○○
    代  理  人  甲○○
    被      告  乙○○
    選任辯護人  龍雲翔
右上訴人因違反專利法案件，不服臺灣板橋地方法院八十九年度自字第四０七號，中
華民國八十九年十二月十八日第一審判決提起上訴，本院判決如左：
    主  文
原判決撤銷。
乙○○明知為未經新式樣專利權人同意所製造之物品而販賣，處拘役伍拾日，如易科
罰金，以參佰元折算一日。
    事  實
一、乙○○在臺北縣板橋市○○街五十九巷九號經營正發玩具有限公司，明知吉權興
    業有限公司所生產之「電動兒童乘座車」，已取得新式樣專利權在案（新式樣第
    ○五八二二八號，專利期間自民國八十六年五月一日起至九十五年十二月二十五
    日止），竟未經自訴人同意，在上址販賣自訴人享有新式樣專利權之前開產品，
    經自訴人於八十九年六月一日蒐證後，於同年月十二日以存證信函通知被告停止
    侵害行為，孰料被告置之不理。
二、案經興有限公司向原審提起自訴。
    理  由
一、訊據被告乙○○雖不諱言曾販售電動兒童乘座車，但堅決否認有何犯行，辯稱：
    伊所經營之正發玩具有限公司未辦理公司登記，其實僅為一販售玩具之路邊攤，
    未製造任何玩具，伊雖曾購入自訴人指為侵害其專利之電動兒童乘座車二輛，然
    伊並不知自訴人就該電動車享有新式樣專利，亦不知所販入者為仿品，經售出其
    一予自訴人，並獲自訴人通知不能繼續出售後，即停止販售該電動兒童乘座車等
    語。
二、經查被告自承販賣兒童玩具多年，就兒童玩具之品牌、性能、價格及有無取得專
    利之情形，理應知之甚詳，詰之被告亦自承前開「電動兒童乘座車」市面售價為
    二千八百元，可見文告早知市場上已有該車之銷售，而自訴人行銷該電動兒童車
    之產品上貼有專利權文字，自應為被告所明知，且其價格與市面上銷售之自訴人
    上開產品價格相差懸殊，足見被告明知該車為仿冒第一款之專利權之產品。所辯
    不知該車為自訴人之專利產品，不足採信。
三、自訴人之前開「電動兒童乘座車」，業經取得新式樣專利權在案（新式樣第○五
    八二二八號，專利期間自民國八十六年五月一日起至九十五年十二月二十五日止
    ），有卷附專利權證書、中華民國專利公報可稽（見原審卷第三至六頁），而被
    告有售予自訴人前開專利物品，亦有卷附估價單為證，且為被告所是認，而該電
    動兒童乘座車確有侵害自訴人公司之專利權，業經聚信法律事所鑑定屬實，自訴
    人並以郵局存證信函通知被告請求停止販賣，亦有前開法律事務所專利權侵害鑑
    定報告書、存證信函在卷可按（見原審卷八頁至第十二頁）。本件事證明確，被
    告犯行應堪認定。
四、未查，被告行為後，刑法第四十一條業於民國九十年一月修正，同年月十日經總
    統公布施行，依修正後之刑法第四十一條規定「犯最重本刑為五年以下有期徒刑
    以下之刑之罪，而受六個月以下有期徒刑或拘役之宣告，因身體、教育、職業、
    家庭之關係，執行顯有困難者，得以一元以上三元以下折算一日易科罰金。但確
    因不執行所宣告之刑難收矯正之效，或難以維持秩序者，不在此限。」又前述易
    科罰金之折算標準，業據罰金罰鍰提高標準條例第二條前段規定，就其原定數額
    ，提高為一百倍折算一日。經比較修正前後刑法第四十一條之結果，新法對被告
    並無不利，依刑法第二條第一項前段規定，自應適用裁判時之刑法第四十一條之
    規定。
五、核被告所為，係犯專利法第一百二十九條之販賣侵害新式樣專利品罪。原審未查
    ，遽為諭知無罪之判決，即有未合。自訴人上訴意旨，指摘原判決不當，求予撤
    銷改判，為有理由，自應由本院將原判決撤銷改判、爰審酌被告犯罪之動機、手
    段、犯罪所得、犯後態度及其他一切情狀，量處拘役五十日，並諭知易科罰金折
    算之標準。
六、自訴意旨另以被告明知前開電動兒童乘座車係侵害自訴人前開專利權之物，竟予
    大量製造，因認被告另涉專利法第一百二十六條之製造侵害新式樣專利品罪云云
    ；但詰之被告矢口否認製造前開侵害新式樣專利品，辯稱伊僅係販賣前開電動兒
    童乘座車，但未製造該專利品，向伊購買該車一百部，伊亦對第一款稱伊目前無
    大宗貨品，但可向同業調云云。經查自訴人向被告購買前開電動兒童乘座車時，
    被告係帶同自訴人之代理人前往伊之倉庫內取貨，該倉庫係堆積各種物品，可見
    該倉庫並非生產前開電動兒童乘座車之工廠。而自訴人亦無法舉證證明被告有在
    生產製造該物品。此部分被告之犯行不能證明。唯此部分與前開有罪部分，依自
    訴意旨以觀，係屬裁判上一罪之關係，故不另為無罪之諭知。
據上論斷，應依刑事訴訟法第三百六十九條第一項前段、第三百六十四條、第三百四
十三條、第二百九十九條第一項前段、專利法第一百二十九條、刑法第二條第一項前
段、第十一條、第四十一條判決如主文。
中    華    民    國     九十     年       三       月       十六       日
                          臺灣高等法院刑事第十八庭
                              審判長法  官  吳      敦
                                    法  官  吳  明  峰
                                    法  官  林  陳  松
右正本證明與原本無異。
不得上訴。
                                    書記官  鎖  瑞  嶺
中    華    民    國     九十     年       三       月       十九       日
附錄本判決論罪科刑法條：
專利法第一百二十九條
明知為未經新式樣專利權人同意所製造之物品而販賣，或意圖販賣而陳列
，或意圖販賣而自國外進口者，處拘役或科或併科新台幣一萬五千元以下
罰金。


司法院資訊處製作；財團法人民間司法改革基金會備份。
